臺灣桃園地方法院民事判決　　　　　　　 96年度訴字第736號
原　　　告　午○○
　　　　　　丁○
　　　　　　　　　　　　號
原　　　告　丙○
上　一　人
法定代理人　丑○○
　　　　　　乙○○
原　　　告　子○○
　　　　　　　　　　　　9號3.
上　一　人
法定代理人　邵曰仁
　　　　　　巳○○
原　　　告　辰○○
　　　　　　　　　　　　號6樓.
　　　　　　卯○○
上　二　人
法定代理人　癸○○
　　　　　　寅○○
原　　　告　己○○
　　　　　　　　　　　　號4樓.
　　　　　　庚○○
上　二　人
法定代理人　壬○○
　　　　　　　　　　　　號4樓.
　　　　　　戊○○
上　八　人
共　　　同
訴訟代理人　辛○○
被　　　告　甲○○
上列當事人間請求返還不當得利事件，本院判決如下：
    主  文
原告之訴駁回。
訴訟費用由原告負擔。
    事實及理由
一、本件原告起訴主張：原告之被繼承人邵旭於民國71年11月9
    日提供坐落桃園縣中壢市○○段15-32 、15-40 、15-41 、
    16- 72地號土地四筆予被告，設定抵押權，權利價值本金最
    高限額新台幣（下同）220 萬元，並向被告借款200 萬元（
    下稱系爭200 萬元），約定於73年11月8 日清償，利息按每
    千元每月十五日計算，逾期違約金按每百元每日七分八厘計
    算（下稱系爭第一順位抵押權），嗣上開抵押權因故於73年
    間塗銷，由邵旭向銀行設定第一順位抵押權後，再於73年7
    月13日連同桃園縣中壢市○○段8 號、8-4 號及上開土地設
    定第二順位抵押權予被告，權利價值200 萬元、存續期限自
    73年7 月13日起2 年（下稱系爭第二順位抵押權）。邵旭於
    76年以被告未貸與200 萬元為由對被告提起塗銷抵押權登記
    之訴，請求判令被告應將前述73年7 月13日收件一三八一一
    號所設定之200 萬元存續期限自73年7 月13日起2 年之抵押
    權（即系爭第二順位抵押權）設定登記塗銷，案經本院76年
    訴字第633 號判決原告邵旭之訴駁回、台灣高等法院76年上
    字第997 號案件以系爭第二順位抵押權設定後被告既未交付
    借款200 萬元，兩造於設定時亦未約定係擔保前經塗銷登記
    之系爭第一順位抵押權之另筆抵押債權，本件借貸契約即未
    成立為由，判決被告應將系爭第二順位抵押權塗銷、最高法
    院77年度台上第676 號裁定駁回被告之上訴確定在案。另被
    告再於77年間以邵旭尚未清償系爭第一順位抵押權所擔保之
    借款為由向邵旭起訴請求給付200 萬元，案經本院77年度訴
    字第780 號清償債務事件判決被告勝訴、最高法院81年度台
    上第466 號裁定駁回邵旭之上訴確定在案。而臺灣高等法院
    76年度上字第997 號之判決事實認定被告無200 萬元之債權
    存在，何來有200 萬元債權之有？亦即無清償債務事件之20
    0 萬元存在？被告明顯有不當得利。為此，提起本訴訟，並
    請求判決(1)、被告之訴駁回。(2)、被告應返還原告200 萬元
    ，並自79年7 月3 日起至清償日止，按年息百分之5 計算之
    利息。
二、按原告之訴，依其所訴之事實，在法律上顯無理由者，法院
    得不經言詞辯論，逕以判決駁回之，民事訴訟法第249 條第
    2 項定有明文。又所謂「在法律上顯無理由者」，係指依原
    告於訴狀內記載之事實觀之，在法律上顯然不能獲得勝訴之
    判決者而言（最高法院62年台上字第845 號判例意旨參照）
    。繼按「除別有規定外，確定之終局判決就經裁判之訴訟標
    的，有既判力。」民事訴訟法第400 條第1 項定有明文。本
    件依據原告所主張之事實觀之，被告係於77年間以邵旭尚未
    清償前述第一順位抵押權所擔保之借款為由，向邵旭起訴請
    求給付200 萬元，並請求確認劭旭對訴外人張家傳就桃園縣
    中壢市○○段第8 地號田地及同段第8-4 地號溜地之買賣，
    有180 萬之債權存在，案經本院77年度訴字第780 號清償債
    務事件判決被告勝訴、最高法院81年度台上第466 號裁定駁
    回邵旭之上訴確定在案。足認本件被告與原告之繼承人劭旭
    間之200 萬元借款債權，除利息計算部分被告敗訴外，餘均
    已判決被告勝訴在案，則本件原告除以前述判決如有符合再
    審事由得提起再審之聲請外，自不得再行爭執。從而，原告
    於本件訴之聲明求為判決，被告之訴駁回，以及被告應返還
    系爭200 萬元，並自79年7 月3 日起至清償日止，按年息百
    分之5 計算之利息，本件原告之訴，即屬違反前述判決之既
    判力，依其所訴之事實，在法律上顯無理由，本院不經言詞
    辯論，逕以判決駁回。
據上論結，原告之訴為顯無理由，依民事訴訟法第249條第2項、
第85條第1項前段，判決如主文。
中　　華　　民　　國　　96　　年　　8 　　月　　31　　日
                  民事第三庭    法　官　陳清怡
以上正本係照原本作成
如對本判決上訴，須於判決送達後20日內向本院提出上訴狀
中　　華　　民　　國　　96　　年　　8 　　月　　31　　日
                                書記官　王羽潔
